【裁判字號】    99,交聲,521
【裁判日期】    991029
【裁判案由】    違反道路交通管理處罰條例聲明異議
【裁判全文】
臺灣新竹地方法院交通事件裁定         99年度交聲字第521號
原處分機關  交通部公路總局新竹區監理所
異  議  人  甲○○
即受處分人
上列異議人即受處分人因違反道路交通管理處罰條例案件，對於
交通部公路總局新竹區監理所民國99年8 月26日竹監營字第裁50
-E00000000號、第裁50-E00000000號違反道路交通管理事件裁決
處分聲明異議，本院裁定如下：
    主  文
異議駁回。
    理  由
一、按受處分人，不服主管機關所為之處分，得於接到裁決書之
    翌日起20日內，向管轄地方法院聲明異議；又交通法庭認為
    聲明異議無理由者，應以裁定駁回之，道路交通管理處罰條
    例第87條第1 項、道路交通案件處理辦法第19條分別定有明
    文。次按，汽車駕駛人行經有燈光號誌管制之交岔路口闖紅
    燈者，處新臺幣1, 800以上5,400 元以下罰鍰；又汽車駕駛
    人，駕駛汽車有違反本條例之行為，經交通勤務警察或依法
    令執行交通稽查任務人員制止時，不聽制止或拒絕停車接受
    稽查而逃逸者，除按各該條規定處罰外，處3,000 元以上6,
    000 元以下罰鍰，道路交通管理處罰條例第53條第1 項及第
    60條第1 項分別定有明文。再按，汽車駕駛人有同條例第60
    條第1 項、第53條情形者，除依原條款處罰鍰外，並予記違
    規點數1 點、3 點，此分別為道路交通管理處罰條例第63條
    第1 項第1 款、第3 款定有明文。
二、本件原處分機關交通部公路總局新竹區監理所，以異議人即
    受處分人甲○○騎乘車牌號碼676-GKG 號重型機車，於民國
    99年2 月11日20時28分許，沿竹北市○○路○段由東往西，
    因行經有燈光號誌管制之交岔路口闖紅燈，經新竹縣政府警
    察局保安隊執勤員警開啟警示燈號迴轉趨前追躡，惟該車沿
    途轉入嘉興路、自強北路及光明六路東一段加速逃逸，遂依
    據當場記下車號核對該車籍資料登記廠牌及顏色相符後，填
    製竹縣警交字第E00000000 號、E00000000 號舉發違反道路
    交通管理事件通知單（下稱舉發單），依法逕行舉發旨揭2
    件違規。原處分機關乃依道路交通管理處罰條例第53條第1
    項、第60條第1項 、第63條第1 項規定，於99年8 月26日分
    別裁處異議人罰鍰新台幣（下同）1,800 元、3,000 元，並
    各記違規點數3點 、1 點。
三、聲明異議意旨略以：伊於上揭時、地，一路上均無警車臨檢
    或攔檢，亦無闖紅燈之違規行為，且當時警車逆向迴轉，也
    不知其意向，方才未停車受檢為何，爰聲請撤銷原處分等語
    。
四、經查：
(一)交通警員製單舉發違反道路交通管理處罰條例所列之違規事
    實，本質為行政處分，係公務員基於職務上權力，依法就特
    定具體事件所為公法效果之單方行政行為，基於公務員為公
    法行為具有公信力之原則，該行政處分當可被推定為有效，
    其據以依法處分之事實亦應認定為正確無誤，本此公信原則
    ，乃立法者賦予行政機關制定違反道路交通事件統一裁罰基
    準及處理細則，使執勤警員得立即處分以維交通秩序、安全
    之行政目的，反之，若謂公務員一切行政行為均需預留證據
    以證其實，則國家行政勢必窒礙難行，據此，刑事訴訟法就
    犯罪證據有關規定中，與屬行政秩序罰之交通違規裁罰本旨
    不合部分，自不在準用之列（臺灣高等法院87年度交抗字第
    157 號裁定意旨參照）。另依道路交通管理處罰條例裁處行
    政罰事件，依公法爭議之舉證責任分配法則，固應先由行政
    機關就履踐相關正當法定程序及人民應受處罰之客觀違反法
    令行為，負證明之責，惟倘受處分人就行政機關已為相當證
    明之前開事項欲為抗辯，亦須就其所辯提出反證，然行政機
    關就上揭應為舉證事項，非不得以執行查察取締勤務人員，
    依調查人證之程序，就親歷事實提供不可替代之證明方法，
    先予敘明。
(二)異議人於舉發單所載時間，騎乘上開重型機車，為警舉發「
    駕車行經有燈光號誌管制之交叉路口闖紅燈」、「違反處罰
    條例之行為，拒絕停車接受稽查而逃逸」，嗣交通部公路總
    局新竹區監理所據以裁處異議人罰鍰各1,800 元、3,000 元
    ，並各記違規點數3 點、1 點等情，經證人即本件舉發員警
    乙○○於本院審理時證述明確，復有舉發單及新竹區○○○
    ○○道路交通管理事件裁決書各2 紙在卷可證。
(三)異議意旨雖以上揭情詞置辯，惟查，證人即掣單舉發之員警
    乙○○於本院調查時到庭具結證稱：「（問：請詳述本件舉
    發經過？）我當時是執勤20-22 點的巡邏勤務。我當時行駛
    東興路一段嘉豐北路口，當時已經是紅燈了，我是內側第一
    部車輛，我是停下來等交通號誌，發現違規的，當時違規人
    是從對向闖紅燈直行過來的，當時已經轉換為紅燈了。異議
    人仍闖停止線闖紅燈。（問：當時是否有異議人所說的他是
    經過停止線的時候是黃燈的狀況？）沒有這種情形。因為若
    是黃轉紅的跳燈狀況，我們不會開罰單，因為會有爭議。我
    們只有在經過停止線時已經是紅燈的狀況才會開立罰單。當
    時我們的巡邏車已經因為紅燈停下來，對向異議人車道的車
    輛也已經停下來，只有異議人的車輛還是直行，所以我確定
    他確實闖紅燈。異議人當時的速度不快，他闖紅燈直行之後
    ，我的巡邏車就迴轉，有跟上異議人的車子的側面，當時我
    是駕駛，我們有鳴警笛還有比手勢請他停下來，但是他沒有
    停下來。我們有確實讓他知道他違規我們要讓他停下來，我
    同事的手有伸出去請他停車，異議人有看到這個手勢。」等
    語綦詳，由證人證述得見，異議人確有闖紅燈之違規情節，
    再者，證人於察覺異議人闖紅燈時即時迴轉並且將警車開於
    異議人車輛側面，並有鳴警笛及出示手勢，由上開種種跡象
    已足以讓一個有駕駛經驗之駕駛人知悉並瞭解自己應有違規
    而受到員警攔檢，異議人雖一再辯稱不知道員警有攔檢之情
    形尚不足採，是異議人確有行經有燈光號誌管制之交岔路口
    闖紅燈及拒絕停車接受稽查而逃逸之違規事實，堪以認定。
    又本院審究證人乙○○係依法令執行交通秩序維護職務之警
    察人員，對違規行為人並無主觀好惡，立場自是客觀公正，
    又其與異議人互不相識，亦無私怨仇隙，此為異議人是認在
    卷，衡情證人應無設詞構陷誣指異議人之必要，再證人係經
    具結後始為上開證述，當無甘冒受偽證罪之追訴處罰，而為
    與事實不符之虛偽陳述之理，此外，復查無任何證據足資證
    明證人乙○○有捏造事實、違法取締之情事，則執勤警員本
    其維護交通秩序、安全職責所為之舉發，自應受到合法、正
    確之推定，況證人對於舉發當時之經過細節描述明確，亦足
    徵證人上開所為證述係記憶清晰下所為且其證述屬實，堪足
    採信。復異議人未能提供其他可資調查之事證，以佐證其所
    辯之內容，是其所辯顯均係事後卸責狡飾之詞，尚屬無據。
    本件事證明確，異議人之違規行為堪予認定。
五、綜上所述，本件異議人確有行經有燈光號誌管制交岔路口闖
    紅燈及拒絕停車接受稽查而逃逸之違規行為，原處分機關因
    而依道路交通管理處罰條例第53條第1 項、第60條第1 項、
    第63第1 項第1 款、第3 款及違反道路交通管理事件統一裁
    罰基準表規定，裁處受處分人罰鍰各1,800 元並記違規點數
    3 點、罰鍰3,000 元並記違規點數1 點，經核無不合，異議
    人之聲明異議，為無理由，應予駁回。
六、據上論斷，應依道路交通管理處罰條例第87條第2 項及道路
    交通案件處理辦法第19條，裁定如主文。
中    華    民    國    99    年    10    月    29    日
                  交通法庭    法  官  李毓華
如不服本裁定應於送達後5 日內向本院提出抗告狀
以上正本證明與原本無異。
中    華    民    國    99    年    10    月    29    日
                              書記官  廖宜君

司法院資訊處製作；財團法人民間司法改革基金會備份。
